臺灣高等法院刑事判決
109年度侵上訴字第326號
上  訴  人  臺灣新北地方檢察署檢察官
被      告  郭文傑


選任辯護人  邱政義律師
上列上訴人因被告妨害性自主案件，不服臺灣新北地方法院109
年度侵訴字第73號，中華民國109年8月26日第一審判決（起訴案
號：臺灣新北地方檢察署109年度偵字第2613號），提起上訴，
本院判決如下：
    主  文
原判決撤銷。
甲○○對於未滿十四歲之女子為性交，處有期徒刑壹年捌月。
    事  實
一、緣甲○○於民國108年6月前某日，經由網路交友軟體結識未滿
    14歲之Ａ女（95年6月生，真實姓名年籍詳卷，代號：AD000-
    A108393，下稱Ａ女）之女子，進而交往。甲○○明知Ａ女當時
    年僅13歲，為未滿14歲之女子，竟基於對於未滿14歲女子為
    性交之犯意，於108年8月2日下午1時許，在其址設新北市○○
    區○○路00巷0○0號住處，接續以其陰莖插入Ａ女陰道之方式，
    對於Ａ女為性交行為2次。嗣Ａ女之父發現Ａ女舉止有異，詢問
    Ａ女得悉上情後，由Ａ母（真實姓名年籍詳卷，代號：AD000-
    A108393A，下稱Ａ母）陪同Ａ女報警處理，而悉上情。
二、案經Ａ女、Ａ母訴由新北市政府警察局婦幼警察隊報告臺灣新
    北地方檢察署檢察官偵查起訴。
    理  由
壹、程序方面：
一、按性侵害犯罪防治法所稱性侵害犯罪，係指觸犯刑法第221
    條至第227條、第228條、第229條、第332條第2項第2款、第
    334條第2項第2款、第348條第2項第1款及其特別法之罪；又
    行政機關、司法機關及軍法機關所製作必須公示之文書，不
    得揭露被害人之姓名、出生年月日、住居所及其他足資識別
    被害人身分之資訊，性侵害犯罪防治法第2條第1項、第12條
    第2項分別定有明文。本件被告經檢察官以涉犯刑法第227條
    第1項罪嫌提起公訴，屬性侵害犯罪防治法所稱之性侵害犯
    罪，因本院製作之本案判決屬必須公示之文書，為避免Ａ女
    身分遭揭露，依上開規定，爰就Ａ女、Ａ母之姓名、年籍、地
    址等足資識別甲女身分之資訊，均予隱匿，合先敘明。
二、次按被告以外之人於審判外之陳述，雖不符刑事訴訟法第15
    9條之1至之4規定，但經當事人於審判程序同意作為證據，
    法院審酌該言詞陳述或書面陳述作成時之情況，認為適當者
    ，亦得為證據，同法第159條之5第1項復有明定。查本判決
    以下所引用證據，業經檢察官、上訴人即被告甲○○及辯護人
    於本院表示均同意有證據能力（本院卷第198至201頁），且
    無證據證明係公務員違背法定程序所取得，亦無顯有不可信
    之情況，並經本院於審理期日為合法調查，自均得作為本判
    決之證據。
貳、認定犯罪所憑之證據及理由：
一、訊據被告就其所犯上開對於未滿14歲女子為性交之犯行，業
    已坦承不諱（偵字第2613號卷第61至63頁，原審卷第50、91
    頁，本院卷第198、241頁），核與Ａ女指述情節相符（偵字
    第2613號卷第39至45頁），並有Ａ母之證言可佐（偵字第261
    3號卷第47頁）。又Ａ女與被告為上開性交行為時未滿14歲，
    此有代號與真實姓名對照表、戶籍資料查詢結果附卷可憑（
    偵字第2613號彌封卷第1、5頁）。而被告於偵訊、原審均自
    承知悉Ａ女當時年僅13歲（偵字第2613號卷第62頁，原審卷
    第50頁），此與Ａ女所指被告知悉伊當時就讀國中、也知道
    伊的年齡（偵字第2613號卷第41頁），及證人Ａ母於偵訊時
    所證，伊有與被告見過面，有將Ａ女的年齡告知被告等語相
    符（偵字第2613號卷第47頁）。此外，並有Ａ女繪製之現場
    圖、被告照片暨通聯紀錄、通訊軟體對話擷圖、新北市政府
    家庭暴力暨性侵害防治中心委託財團法人臺北市基督教勵友
    中心辦理兒童及少年性侵害案件保護服務方案個案服務報告
    、新北市政府警察局婦幼警察隊受理刑事案件報案三聯單、
    受理各類案件紀錄表、亞東紀念醫院受理疑似性侵害事件驗
    傷診斷書等件在卷可憑（偵字第2613號卷第21、27至31、51
    、71至73頁，偵字第2613號彌封卷第17、19、31至35、39至
    57頁）。足認被告上開自白與事實相符，堪予採憑。　　
二、從而，被告上開犯行，犯罪事證已臻明確，堪予認定，應依
    法論科。
參、論罪：
一、核被告所為，係犯刑法第227條第1項之對於未滿14歲之女子
    為性交罪。被告2次對Ａ女為性交行為，間隔不到5分鐘，業
    具被告供明在卷（偵字第2613號卷第7頁），核與Ａ女所述相
    符（偵字第2613號卷第11頁），足認被告係基於同一犯意，
    於密接時、地為之，前後2次行為之獨立性極為薄弱，依一
    般社會健全觀念，難以強行分開，在刑法評價上，合為包括
    之一行為予以評價較為合理，應論以接續犯。又兒童及少年
    福利與權益保障法第112條第1項前段係規定：「成年人教唆
    、幫助或利用兒童及少年犯罪或與之共同實施犯罪或故意對
    其犯罪者，加重其刑至二分之一。但各該罪就被害人係兒童
    及少年已定有特別處罰規定者，從其規定」，本案被告所犯
    上開罪名，係以被害人未滿14歲定有特別處罰規定，自無庸
    再按兒童及少年福利與權益保障法第112條第1項規定加重處
    罰，併予說明。
二、有關刑法第59條之適用：
　㈠按犯罪之情狀顯可憫恕，認科以最低刑度仍嫌過重者，得酌
    量減輕其刑，刑法第59條定有明文，所謂顯可憫恕，係指被
    告之犯行有情輕法重之情，客觀上足以引起一般人同情，處
    以法定最低刑度仍失之過苛，尚堪憫恕之情形而言；又與未
    滿14歲女子為性交之犯罪原因動機不一，犯罪情節未必盡同
    ，法律科處此類犯罪，所設之法定最低本刑卻相同，不可謂
    不重。倘依其情狀處以有期徒刑，即足以懲儆，並可達防衛
    社會之目的者，自非不可依客觀之犯行與主觀之惡性二者加
    以考量其情狀，是否有可資憫恕之處，適用刑法第59條之規
    定酌量減輕其刑，期使個案裁判之量刑，能斟酌至當，符合
    比例原則。
  ㈡查被告透過網路交友軟體結識Ａ女，進而交往，並曾與Ａ母見
    面，足見被告與Ａ女認識之始，係欲建立男女朋友關係，嗣
    因一己私慾、不思尊重保護年紀尚幼之Ａ女，而對Ａ女為性交
    ，與一般刻意引誘未滿14歲之男女為性交者，犯罪之動機乃
    有差異，然被告所犯係法定本刑3年以上10年以下有期徒刑
    之重罪，以其上開犯罪情節，實有縱處以法定最低度刑猶嫌
    過重，而有情輕法重、客觀上足以引起一般同情，堪予憫恕
    之處，爰依刑法第59條規定，酌減其刑。　　　　　　
肆、原判決撤銷之理由　　
一、原審以被告犯罪事證明確而予論罪科刑，固非無見。惟按緩
    刑制度在刑事政策上之目的，除為避免短期自由刑之弊害，
    使不至於在監獄內感染或加深犯罪之惡習，甚至因此滋生社
    會問題，並有促使偶發之行為人能引為警惕，期使自新悔悟
    ，而收預防再犯之效。查本案被告所犯為最輕本刑3年以上
    有期徒刑之罪，乃立法者以被害人為未滿14歲男女為構成要
    件，保護法益之內涵含有對於未滿14歲之未成年人身心健康
    之維護，足見被告本案犯行之危害程度並非輕微。原審逕以
    被告提出20萬元和解、因Ａ女及Ａ母無和解意願而未能達成和
    解，憑被告之年齡與無業之經濟狀況，認被告已盡力修補損
    害、知所悔悟，而無再犯之虞，予以緩刑之宣告（見原判決
    第5頁理由四），顯未審酌本案之罪質、可非難性與犯行之
    危害程度，自有不當。檢察官以此指摘原判決不當，自屬有
    據，應由本院予以撤銷改判。　　
二、爰審酌被告為成年人，明知Ａ女年僅13歲，身心發展未臻健
    全、欠缺男女互動經驗，經由網路交友軟體結識Ａ女進而與Ａ
    女交往後，竟為滿足一己私慾，與Ａ女為性交行為等犯罪動
    機、目的、手段，及案發後Ａ女反覆受到侵入式回憶影響，
    焦慮、自殘等創傷反應明顯，對Ａ女身心傷害甚鉅等危害程
    度，與被告犯後坦承犯行、未能與Ａ女和解之犯後態度，暨
    被告之素行、智識程度、家庭生活經濟狀況等一切情狀，予
    以量處有期徒刑1年8月。
三、本案不宜宣告緩刑之說明：
　　被告對於年僅13歲之Ａ女為性交行為，且Ａ母於得悉被告與Ａ
    女交往後，猶特別告知被告Ａ女之年齡、及希望被告不要傷
    害Ａ女等情，被告仍為本案犯行，顯見被告為滿足自身慾望
    ，而不顧Ａ女之身心健康發展，於本案犯後，始終未能取得Ａ
    女之諒解，且迄至本院審理時，Ａ女身心狀況仍未好轉，亦
    據告訴代理人陳明在卷（本院卷第201至202頁），足見本案
    並無任何暫不執行為適當之情形，自不宜予以緩刑宣告，附
    此敘明。　　
據上論斷，應依刑事訴訟法第369條第1項前段、第364條、第299
條第1項前段，判決如主文。
本案經檢察官謝茵絜提起公訴，檢察官程彥凱提起上訴，經檢察
官吳慧蘭到庭執行職務。
中　　華　　民　　國　　110 　年　　4 　　月　　20　　日
                  刑事第二十二庭審判長法　官  洪于智
                                      法　官  陳銘壎
                                      法　官  汪怡君
以上正本證明與原本無異。
如不服本判決，應於收受送達後20日內向本院提出上訴書狀，其
未敘述上訴之理由者並得於提起上訴後20日內向本院補提理由書
（均須按他造當事人之人數附繕本）「切勿逕送上級法院」。
                                      書記官  賴怡孜
中　　華　　民　　國　　110 　年　　4 　　月　　23　　日
附錄：本案論罪科刑法條全文
中華民國刑法第227條
（未成年人）
對於未滿十四歲之男女為性交者，處3年以上10年以下有期徒刑
。
對於未滿十四歲之男女為猥褻之行為者，處6月以上5年以下有期
徒刑。
對於十四歲以上未滿十六歲之男女為性交者，處7年以下有期徒
刑。
對於十四歲以上未滿十六歲之男女為猥褻之行為者，處3年以下
有期徒刑。
第1項、第3項之未遂犯罰之。